臺灣新竹地方法院刑事判決　　　　　 95年度竹交簡字第906號
聲　請　人　臺灣新竹地方法院檢察署檢察官
被　　　告　甲○○
上列被告因過失傷害案件，經檢察官聲請以簡易判決處刑（95年
度偵字第2936號），本院判決如下：
    主  文
甲○○因過失傷害人致重傷，處有期徒刑陸月，如易科罰金，以
佰元即新臺幣玖佰元折算壹日。減為有期徒刑月，如易科罰
金，以佰元即新臺幣玖佰元折算壹日。
    事實及理由
一、本案犯罪事實：甲○○於民國95年3月4日上午10時40分許，
    騎乘車號AS6-055號重型機車搭載乙○○，沿新竹市○○路
    由青草湖往新竹市區方向行駛，行經新竹市○○路300號旁
    彎路路段時，本應注意車前狀況，隨時採取必要之安全措施
    且應減速慢行，作隨時停車之準備，而依當時天候晴，日間
    自然光線，視距良好，乾燥柏油道路，路面無缺陷及障礙物
    之情形下，又無不能注意之情事，竟疏未注意車前狀況，減
    速慢行，作隨時停車之準備，適該路段路面上有小坑洞，甲
    ○○未能預先察覺該坑洞，突然看到前方路面上之小坑洞時
    ，為閃避小坑洞而未採取必要之安全措施亦未能安全停車，
    導致所騎乘之機車失控而倒地滑行，造成乙○○因而受有頭
    部外傷併顱骨骨折、水腦症、左側挫傷性腦出血併腦水腫傷
    害，而該導致乙○○言語認知和記憶之障礙無法進行高度精
    密思考之重大難治之傷害。而甲○○於肇事後停留現場，於
    員警前來處理時，當場承認為肇事者。案經乙○○訴由新竹
    市警察局第三分局報告偵請臺灣新竹地方法院檢察署檢察官
    偵查後聲請以簡易判決處刑。
二、證據：
（一）被告甲○○於上揭時、地騎乘上揭機車搭載乙○○，沿新
      竹市○○路由青草湖往新竹市區方向行駛，行經新竹市○
      ○路300號旁路段時，所騎乘之機車倒地滑行等情，業經
      被告甲○○於警詢及本院調查中供述明確，核與目擊車禍
      發生之證人陳靜蓮於警詢及檢察事務官詢問時所證述車禍
      發生經過大致相符，復有道路交通事故現場圖、道路交通
      事故調查報告表（一）、（二）各1件（偵卷第15至17頁
      ）及現場照片8張（偵卷第19至22頁）附於偵查卷中可按
      。
（二）被告甲○○於調查時坦承於上揭時、地騎乘機車搭載告訴
      人乙○○經過上揭路段為閃避坑洞操控機車不當而倒地等
      情，惟辯稱：因坑洞前有砂石所以滑倒云云。而依現場照
      片（偵卷第19頁上方）以觀，該路段上確實有一小坑洞，
      但並未見到有被告所謂坑洞前有砂石之狀況，是被告所辯
      係因該坑洞前有砂石所以滑倒云云，不足採信。
（三）被告所騎承之機車在上揭時、地倒地時係機車右側倒地等
      情，業經被告於本院調查時供述明確，且依肇事後機車照
      片（偵卷第21頁下方）而言，該機車之右側後方有刮擦痕
      跡；又依現場照片（偵卷第19頁上方）以觀，現場車禍後
      所遺留刮地痕係在該坑洞靠近對向車道之方向；復依現場
      圖之記載該機車刮地痕斜向延長至對向車道等情判斷被告
      所騎乘之機車應非經過坑洞而該坑洞導致該機車倒地，此
      亦與被告於本院審理時所供稱：在未經過坑洞前就滑倒等
      語相符。
（四）被告於本院調查時辯稱：發現機車有左右晃動之情形應該
      是後輪爆胎云云，另證人陳靜蓮於警詢及檢察事務官詢問
      時雖均證述被告所騎乘之機車後輪完全破裂等情，惟依車
      禍後機車照片觀察，並未發現該機車後輪明顯有被告所述
      爆胎之情形，亦未有該機車後輪輪胎留存，以供本院調查
      確認，則該後輪是否真正爆胎已非無疑。縱該後輪胎真正
      破裂，亦已無法確認是在倒地前已破裂或是倒地後才破裂
      ，是此無法為被告有利之認定。
（五）按汽車行駛時，駕駛人應注意車前狀況及兩車併行之間隔
      ，並隨時採取必要之安全措施。95年6月30日修正施行前
      交通安全規則第94條第2項定有明文。而依上所述，被告
      係未注意車前狀況，而於發現該路面坑洞後欲閃躲該坑洞
      ，不及為安全閃避，導致該機車失控倒地等情，應可認定
      。
（六）按行經彎道應減速慢行，作隨時停車之準備。95年06月30
      日修正前道路交通全規則第93條第1項第2款定有明文。查
      被告甲○○於上揭時、地騎乘上揭機車搭載乙○○，沿新
      竹市○○路行駛，行經新竹市○○路300號旁路段，該路
      段確係彎路等情，有現場照片（偵卷第19、20頁）及現場
      圖可按。而被告於警詢中供稱：當時時速約40公里，則以
      該時速40公里以觀，顯然無法隨時將機車停止，是被告進
      入該彎道當時並未減速慢行，作隨時停車之準備之注意義
      務違反等情應可認定，且如被告有減速至隨時準備停車之
      速度下應當可避免此失控情形發生。
（七）至於原聲請簡易判決處刑書中所記載被告騎乘機車時速約
      60公里超速行駛等節，被告於本院調查時否認有上述超速
      行駛情節，雖證人陳靜蓮於警詢中證述，車禍當時距離機
      車倒地位置約30公尺，被告騎乘機車在轉彎時速度很快約
      5、60公里等語，惟證人係在現場目擊何以能知悉該車之
      車速？是該「速度很快約5、60公里」一節應係證人個人
      臆測之詞，無足採信，附此指明。
（八）告訴人乙○○因該機車倒地，而受有頭部外傷併顱骨骨折
      、水腦症、左側挫傷性腦出血併腦水腫傷害，而該導致告
      訴人乙○○言語認知和記憶之障礙無法進行高度精密思考
      之後遺症傷害等情有行政院衛生署桃園醫院95年4月24、9
      5年11月21日診斷證明書（偵卷第14頁）、95年12月20日
      桃醫醫秘字第0950010474號函、96年2月13日桃醫醫秘字
      第0960000856號函各1件可按，則被告之過失行為與告訴
      人所受傷害間，自有相當因果關係。
（九）綜上所述，本件事證明確，應依法論科。
三、論罪科刑：
（一）罪名：
    1.按行為後法律有變更者，適用行為時之法律。但行為後之
      法律有利於行為人者，適用最有利於行為人之法律，刑法
      第2條第1項定有明文。而95年7月1日修正施行前刑法第10
      條第4項有關「重傷害」之定義，原規定為「稱重傷者，
      謂左列傷害：(1)毀敗一目或二目之視能。(2)毀敗一耳或二
      耳之聽能。(3)毀敗語能、味能或嗅能。(4)毀敗一肢以上之
      機能。(5)毀敗生殖之機能。(6)其他於身體或健康，有重大
      不治或難治之傷害。因認其中第1款至第5款原係有關生理
      機能重傷之規定；第6款則為關於機能以外身體與健康重
      傷之規定，其第1款至第5款均以「毀敗」為詞，是關於視
      能、聽能等機能，須完全喪失機能，始符合各該款要件，
      如僅減損甚或嚴重減損效能並未完全喪失機能者，縱有不
      治或難治情形，亦不能適用同條項第6款規定，仍為普通
      傷害（最高法院25年度上字第4680號、30年上字第445號
      、40年臺上字第73號判例意旨參照），上開見解因與一般
      社會觀念有所出入，而機能以外身體或健康倘有重大不治
      或難治情形之傷害，則依同條項第6款又認係重傷，兩者
      寬嚴不一，故將嚴重減損生理機能亦納入重傷定義，修正
      第10條第4項為「稱重傷者，謂下列傷害：(1)毀敗或嚴重
      減損一目或二目之視能。(2)毀敗或嚴重減損一耳或二耳之
      聽能。(3)毀敗或嚴重減損語能、味能或嗅能。(4)毀敗或嚴
      重減損一肢以上之機能。(5)毀敗或嚴重減損生殖之機能。
      (6)其他於身體或健康，有重大不治或難治之傷害。」，是
      就重傷之範圍及其程度而言，修正後刑法之範圍較寬，對
      被告不利，故本案對「重傷害」之認定，應適用被告行為
      時即修正前刑法第10條第4項規定，合先敘明。
    2.查告訴人乙○○因該機車倒地，而受有頭部外傷併顱骨骨
      折、水腦症、左側挫傷性腦出血併腦水腫傷害，而該導致
      告訴人乙○○言語認知和記憶之障礙無法進行高度精密思
      考之後遺症傷害等情，已如上述。而告訴人乙○○因受有
      頭部外傷併顱骨骨折、水腦症、左側挫傷性腦出血併腦水
      腫傷害，而該導致告訴人乙○○認知和記憶之障礙無法進
      行高度精密思考之後遺症傷害，依現行醫學上無方法治癒
      此類損傷所致之認知和記憶障礙等情，亦有上揭行政院衛
      生署桃園醫院96年2月13日桃醫醫秘字第0960000856號函1
      件可按，是告訴人乙○○認知和記憶之障礙無法進行高度
      精密思考之後遺症傷害應屬於重大而難治之傷害應可認定
      。是核被告甲○○所為係犯刑法第284條第1項後段過失致
      重傷罪。
（二）變更起訴法條：起訴意旨認被告甲○○係犯刑法第284第1
      項前段之過失傷害罪，容有誤會，然被告甲○○上揭犯行
      業為聲請簡易判決處刑書所論及，本院自得於同一社會基
      本事實之範圍內變更起訴法條。
（三）自首：被告行為後，關於自首規定之刑法第62條業於94年
      2月2日修正公布，95年7月1日施行，修正前規定係減輕其
      刑；而修正後係規定得減輕其刑，自屬法律有變更，比較
      修正前後，以舊法較有利於被告，依新刑法第2條第1項前
      段規定，自應適用舊法。查被告其於犯罪未被發覺前即在
      現場等候，於警員到場時表明為肇事者而自願接受裁判一
      節，有新竹市警察局交通事故談話紀錄表、道路交通事故
      調查表（二）各1件在卷可稽，應依修正前刑法第62條前
      段之規定，減輕其刑。
（四）量刑：爰審酌被告於行經彎道時未減速至可作隨時停車之
      準備之情形，又未注意車前狀況提早採取安全措施，導致
      機車失控倒地之過失程度，致告訴人受有頭部外傷併顱骨
      骨折、水腦症、左側挫傷性腦出血併腦水腫之傷害，而該
      導致告訴人乙○○認知和記憶之障礙無法進行高度精密思
      考之難治傷害，迄今未與告訴人達成民事上和解賠償告訴
      人損失，兼衡被告前未曾受有期徒刑以上刑之宣告，素行
      良好等一切情狀，量處如主文所示之刑，並諭知易科罰金
      之折算標準。
（五）易科罰金折算標準：查被告行為時刑法第41條第1項、第2
      項規定，犯最重本刑為5年以下有期徒刑以下之刑之罪，
      而受6個月以下有期徒刑或拘役之宣告，因身體、教育、
      職業、家庭之關係或其他正當事由，執行顯有困難者，得
      以1元以上3元以下折算1日，易科罰金。又被告行為時之
      易科罰金折算標準，廢止前罰金罰鍰提高標準條例第2條
      前段（95年7月1日刪除）規定，上揭易科罰金之數額提高
      為一百倍折算一日，則本件被告曾榮基行為時之易科罰金
      折算標準，應以銀元300元折算1日，經折算為新臺幣係以
      新臺幣900元折算為1日。惟95年7月1日修正公佈施行之刑
      法第41條第1項前段、第2項規定：犯最重本刑為5年以下
      有期徒刑以下之刑之罪，而受6個月以下有期徒刑或拘役
      之宣告者，得以新臺幣1,000元、2,000或3,000元折算1日
      ，易科罰金。比較修正前後之易科罰金折算標準，以95年
      7月1日修正公佈施行前之規定，較有利於被告，是依刑法
      第2條第1項前段規定，自應適用被告行為時即修正前刑法
      第41條第1項前段之規定為易科罰金之折算標準。
（六）減刑：本案被告之犯罪時間在95年3月4日，係在96年4月
      24日以前，符合中華民國九十六年罪犯減刑條例第2條第1
      項第3款規定，且均無該條例第3條規定不予減刑之情形，
      爰均減其刑期二分之一。
四、依刑事訴訟法第449條第1項前段、第300條，刑法第2條第1
    項前段，第284條第1項後段、修正前第62條前段、修正前第
    41條第1項，罰金罰鍰提高標準條例第1條前段、廢止前第2
    條，中華民國九十六年罪犯減刑條例第2條第1項第3款、第7
    條，逕以簡易判決處刑如主文。
五、如不服本判決，得自收受送達之日起10日內向本院提起上訴
    。
中　　華　　民　　國　　96　　年　　9 　　月　　29　　日
                  刑事第六庭    法　官　方鴻愷
以上正本證明與原本無異。
中　　華　　民　　國　　96　　年　　10　　月　　4 　　日
                                書記官  吳美雲
附錄本案論罪科刑法條：
中華民國刑法第284條
因過失傷害人者，處6月以下有期徒刑、拘役或5百元以下罰金，
致重傷者，處1年以下有期徒刑、拘役或5百元以下罰金。
從事業務之人，因業務上之過失傷害人者，處1年以下有期徒刑
、拘役或1千元以下罰金，致重傷者，處3年以下有期徒刑、拘役
或2千元以下罰金。
